【裁判字號】    89,易,652
【裁判日期】    900727
【裁判案由】    詐欺等
【裁判全文】
臺灣花蓮地方法院刑事判決                          八十九年度易字第六五二號
    公  訴  人  臺灣花蓮地方法院檢察署檢察官
    被      告  甲○○
右列被告因詐欺等案件，經檢察官提起公訴（八十九年度偵字第七八一號）本院判決
如左：
    主  文
甲○○行使偽造私文書，足以生損害於他人，處有期徒刑壹年。
台灣大哥大股份有限公司行動電話服務申請書上偽造之「丙○○」署押伍枚、同意書
上偽造「丙○○」署押伍枚、和信ＯＮＬＩＮＥ服務申請表上偽造「丙○○」署押貳
枚，均沒收。
    事  實
一、甲○○在八十八年九月底某日，在花蓮市東洋飯店停車場前，明知道姓名年籍不
    詳綽號「阿義」的成年男子所交付的「丙○○」身分證一枚是贓物（該枚身分證
    是於八十八年九月二十六日或二十七日六時二十分左右，在花蓮市○○街一四八
    巷二弄三十六號前，遭不詳姓名之人，持起子撬開乙○○所有車號ＪＡ─九九四
    七號（起訴書誤載為七七四九號）自用小客車後所竊取的贓物之一），竟然仍基
    於收受贓物的故意，加以收受，並意圖為自己不法的利益，在同年月二十八日至
    花蓮縣吉安鄉○○村○○路○段四三０號詠勝電話通訊社，持丙○○的身份證以
    丙○○的名義申請辦理行動電話門號，並在五張台灣大哥大行動電話服務申請書
    、同意書，及二張和信ＯＮＬＩＮＥ服務申請表上偽造丙○○的簽名後，將偽造
    的申請書共七張及同意書五張交給詠勝通訊社門市人員，使該通訊社不知情的門
    市人員陷於錯誤，以為甲○○就是丙○○，而讓甲○○得以丙○○名義順利申辦
    台灣大哥大股份有限公司0000000000（遭使用新台幣一千三百八十七
    元）、0000000000（遭使用一千一百四十五元）、00000000
    00（遭使用一千一百六十元）、0000000000（遭使用一萬一千二百
    三十六元）、0000000000號（遭使用七千一百九十四元）等五支行動
    電話門號及申辦和信電訊股份有限公司0000000000（遭使用三千四百
    六十八元）及0000000000號（遭使用六百八十二元）二支行動電話門
    號共計二支，足以生損害於丙○○。甲○○於同年十月一日左右並將00000
    00000行動電話門號，以一千五百元代價，販賣給不知情的江秋玉，再由江
    秋玉轉交給葉曉樺使用，直到八十八年十月十二日甲○○因涉及毒品案件為警在
    其身上搜獲「丙○○」身分證一枚，才查知上情。
二、案經花蓮縣警察局花蓮分局報告臺灣花蓮地方法院檢察署檢察官偵查起訴。
    理  由
一、被告雖承認由姓名年籍不詳綽號「阿義」之人處收受「丙○○」的身份證一張並
    將0000000000行動電話門號，以一千五百元代價，販賣給不知情的江
    秋玉等情，但矢口否認有贓物及偽造文書等犯行，辯稱：阿義把撿到的身份證交
    給他是請他寄還給丙○○，他還來不及寄就被警方查獲，他並沒有拿這張身份證
    去通訊行申辦行動電話，行動電話門號是向阿義買的，買了三支等語。可是經本
    院查證得結果，(1)姓名年籍不詳綽號「阿義」的成年男子所交付給被告的「丙○○」身分證一枚，是於八十八年九月二十六日或二十七日六時二十分左右，在花
    蓮市○○街一四八巷二弄三十六號前，遭不詳姓名之人，持起子撬開乙○○所有
    車號ＪＡ─九九四七號所竊取的贓物之一的事實，業據被害人丙○○及乙○○在
    警訊中指述明確，(2)被告在本院第一次訊問時即已坦白承認在收受綽號阿義所交
    付「丙○○」的身分證時，阿義有告訴他身分證是撿來的，他即拿這身份證到吉
    安慶豐附近的一家通訊行辦了數支的行動電話等情（詳參本院八十九年十二月一
    日訊問筆錄），(3)據卷內所附的台灣大哥大股份有限公司行動電話服務申請書五
    張、同意書五張，及和信ＯＮＬＩＮＥ服務申請表二張上的記載所示，該七張門
    號申請書均在八十八年九月二十八日同一天申請，而承辦上述以丙○○名義申辦
    行動電話門號的詠勝通訊社，即係位於花蓮縣吉安鄉○○村○○路○段四三０號
    ，此與被告自承是到吉安慶豐附近的一家通訊行以丙○○名義申辦行動電話門號
    等語相符，又經本院於八十九年十二月十四日當庭命被告書寫「丙○○」簽名二
    十遍的結果，被告所書「丙○○」的筆跡核與申請書及同意書上「丙○○」的署
    押筆跡相符，顯見為同一人即被告的簽名無誤，(4)甲○○在八十八年十月一日曾
    持四、五張行動電話門號新卡由不知情江秋玉挑選購買，由江秋玉以一千五百元
    代價為不知情的葉曉樺購買0000000000行動電話門號加以使用的事實
    ，業據江秋玉及葉曉樺在警訊中供述詳細，(5)此外，並有贓證物品保管領據、保
管條、行動電話帳單七份、申請書及申請表共七紙、同意書五紙，丙○○身分證
    影本多份，財團法人金融聯合徵信中心資料一份等證據附在卷內可供查證，顯見
    被告事後否認所為之辯解，都是為了脫罪卸責的說詞，並不實在，本件事證已經
    明確，被告犯行可以認定。
二、被告的行為所觸犯的罪名是：刑法第三百四十九條第一項的收受贓物罪、第二百
    十六條、第二百十條的行使偽造私文書罪、第三百三十九條第二項的詐欺得利罪
    。被告在行動電話申請書及同意書上偽造簽名（即署押）的行為是偽造私文書的
    部分行為，不再另外論罪，而偽造行動電話申請書及同意書後持以行使的行為，
    偽造的低度行為應該被行使的高度行為所吸收，只論以行使偽造私文書罪。公訴
    意旨認為應該依詐欺得利罪處斷，而漏未論及行使偽造私文書罪的犯行，恐有誤
    會。又被告所犯的收受贓物罪、行使偽造私文書罪及詐欺得利罪之間，具有方法
    結果的牽連關係，應從最重的行使偽造私文書罪處斷。被告同時行使數個偽造私
    文書的行為，在法律概念上是以一行為觸犯數個行使偽造私文書罪名，為想像競
    合犯，應從一重論處行使偽造私文書罪。另外要補充說明的是，公訴意旨雖沒有
    論及被告偽造私文書並持以行使的犯行，也未論及有以丙○○名義行使偽造私文
    書申請台灣大哥大0000000000號門號得利的犯行，然而該部分事實與
    公訴人起訴的犯罪事實既分別具有牽連犯及想像競合犯的裁判上一罪關係，應為
    起訴效力所及，基於審判不可分原則，本院自應併予審理。本院審酌被告不用正
    當途徑取得財物，沒有尊重他人財產的觀念，所得的不法利益，對被害人所造成
    的損害，以及犯罪後的態度，至今仍未供出其他行動電話門號流向等一切情況，
    量處如主文所記載的刑度，
三、台灣大哥大股份有限公司行動電話服務申請書上偽造之「丙○○」署押五枚、同
    意書上偽造「丙○○」署押五枚、和信ＯＮＬＩＮＥ服務申請表上偽造「丙○○
    」的署押二枚，均應依刑法第二百十九條規定沒收。要補充說明的是，上述偽造
    的行動電話申請表共計七張以及同意書五張，因已分別交付台灣大哥大公司及和
    信公司，並不屬於被告所有，依法毋庸為沒收之諭知。
據上論斷，應依刑事訴訟法第二百九十九條第一項前段，刑法第五十五條、第二百十
六條、第二百十條、第三百三十九條第二項、第三百四十九條第一項、第二百十九條
，罰金罰鍰提高標準條例第一條前段，判決如主文
本案經檢察官李子春到庭執行職務。
中     華     民     國      九十      年     七     月     二十七     日
                                臺灣花蓮地方法院刑事庭
                                    法  官  陳雅敏
右正本證明與原本無異。
如對本判決不服，應於送達後十日內，向本院提出上訴狀。（應抄附繕本）告訴人或
被害人如對於本判決不服者，應具備理由請求檢察官上訴，其上訴期間之計算係以檢
察官收受判決正本之日期為準。
                                    法院書記官
引用法條：
刑法第二百十六條
刑法第二百十條
刑法第三百三十九條
刑法第三百四十九條第一項


司法院資訊處製作；財團法人民間司法改革基金會備份。
